【裁判字號】    94,易,605
【裁判日期】    950126
【裁判案由】    竊盜
【裁判全文】
臺灣彰化地方法院刑事判決               94年度易字第605號
公  訴  人  臺灣彰化地方法院檢察署檢察官
被      告  丙○○
上列被告因竊盜案件，經檢察官提起公訴（94年度偵字第2530號
），本院判決如下：
    主  文
丙○○無罪。
    理  由
一、公訴要旨：
    被告丙○○於民國93年10月初起至94年1月底止，借住友人
    甲○○位於彰化縣田中鎮○○路○段71巷11號住處，因缺錢
    花用，竟萌意圖為自己不法所有之概括犯意，持甲○○所有
    客觀上可作為凶器使用之螺絲起子1支，連續3次開啟甲○○
    之母乙○○所有置放該屋禪室之櫃子，總計竊取金牌3個、
    戒指3個及項鍊3條，價值約新臺幣(下同)8萬元，得手後將
    上開金飾以4萬多元代價變賣與姓名年籍均不詳、綽號「阿
    達」之友人。「阿達」分別於93年12月10日、94年3月12日
    ，持前開贓物向彰化縣田中鎮○○路金泰山銀樓負責人丁○○典當，嗣為警循線查獲。因認被告丙○○涉有刑法第56條
    、第321條第1項第3款之連續攜帶兇器竊盜罪嫌。
二、本院判斷：
    本件公訴人認定被告丙○○涉有刑法第56條、第321條第1項
    第3款之攜帶兇器竊盜罪嫌，係以被告丙○○之自白，核與
    告訴人乙○○指述之情節相符，足認被告之自白與事實相符
    為主要論據。然訊據被告丙○○於本院審理時堅詞否認犯罪
    ，辯稱：伊並未竊取乙○○所有之金飾等財物，伊向乙○○
    承認曾竊取金飾，係因伊喜歡乙○○之子甲○○，且知悉金
    飾係甲○○所竊取，為免母子嫌隙，乃自作主張承認下手行
    竊等語等語。本院查：
    (一)按被告之自白不得作為有罪判決之唯一證據，仍應調查
        其他必要之證據，以察其是否與事實相符，刑事訴訟法
        第156條第2項定有明文；又犯罪事實之證明，不論係直
        接證據或間接證據，須於一般人均不致有所懷疑而得確
        信其為真實之程度，始得據為有罪之認定，倘其證明尚
        未達於此程度而仍有合理懷疑存在時，本諸無罪推定之
        原則，自應為被告無罪之判決，故附加於自白之佐證，
        亦須達於無合理懷疑之程度，且非只增強自白之可信性
        為已足，仍須具備構成犯罪要件事實之獨立證據，亦即
        除自白外，仍應有足可證明犯罪之必要證據，因此，無
        被告自白之案件，固應調查必要之證據，即已有被告自
        白之案件，亦須調查其他必要之證據，以察其是否與事
        實相符。
    (二)本件公訴人所指犯罪事實，除被告之自白外，另據告訴
        人乙○○指訴有失竊之情形。惟核告訴人乙○○於警詢
        中僅陳稱：確實時間不能確定，應係於93年10月左右某
        日早上5時許，起床發現置放於彰化縣田中鎮○○里○○
        鄰○○路○段71巷11號住處內2樓打坐之禪室中櫃子的鎖
        頭遭破壞，裡面金子均遭人竊盜，經與子甲○○詢問被
        告，被告坦承係伊破壞禪室櫃子鎖頭所為云云 (見警卷
        第8頁)。嗣於偵查中係陳明被告另行借款涉嫌詐欺之情
        節 (惟被告詐欺罪嫌不足，已經檢察官為不起訴處分，
        有臺灣彰化地方法院檢察署94年度偵字第2530號不起處
        分書附卷可證)，並無涉於本案竊盜部分。其後，告訴
        人乙○○再於本院審理時具結證稱：係被告自己主動坦
        承有行竊金飾，除被告承認外，並不知道有誰偷走金飾
        ，也沒有看到誰行竊等語 (見本院卷第78頁背面、79頁
        正背面)。由上揭告訴人之指訴或證稱明顯僅足認定告
        訴人放置於上揭住處禪室內之金飾確有佚失乙節，至於
        是否為被告所竊，因告訴人係聽聞被告所言而來，是以
        實際上除被告自行承認之外，並無佐證。又另一證人甲○○雖於警詢中證稱被告有竊取金飾云云 (見警卷第14
        頁)，然隨即表示係因被告主動向母親乙○○坦承等語(
        同上頁)，至本院審理時更證稱：警詢中所言係聽聞母
        親陳述而來，自己未曾見過被告行竊或見過被告曾拿母
        親金飾變賣等語 (見本院卷第77頁背面)。是故，證人
        甲○○證詞純係聽聞告訴人指訴所得，與上開告訴人證
        詞之瑕疵相同，亦無法據為認定被告有行竊事實之證明
        。
    (三)又被告於警、偵訊中除自白行竊外，並自白如何銷贓，
        於警詢中稱：行竊後係持甲○○之身分證，分10次左右
        ，將所竊得之金飾持往位於彰化縣田中鎮○○路媽祖廟
        後方之「金泰山銀樓」變賣，變賣所得計8萬元左右云
        云 (見警卷第3頁），告訴人亦陳稱被告當初承認竊盜
        時，亦指明金飾係持往位於彰化縣田中鎮○○路媽祖廟
        後方之「金泰山銀樓」變賣云云 (見警卷第8頁)。詎被
        告於偵查中改稱：因行竊後遇見友人「阿達」，便將所
        竊得之金飾以4萬多元賣予該友人云云 (見偵卷第7頁)
        。則被告上揭2次自白除所陳贓物去處不同，已有疑問
        外；警員依被告上開於警詢中之最初自白，循線前往「
        金泰山銀樓」查贓，依證人即實際負責經營「金銀山銀
        樓」之丁○○迭自警、偵訊及本院審理時均證稱：未曾
        有女子持男子之身分證前往典當物品；且對被告沒有印
        象，對甲○○有印象，因為甲○○前來變賣金飾多次，
        且係拿金牌及其他小金飾等語 (見警卷第17頁、偵卷第
        8頁、本院卷第72頁背面、第73頁)，益顯被告自白之虛
        妄及瑕疵。
    (四)再查，證人甲○○於偵查中及本院審理時均坦承有拿取
        其母乙○○所有之金飾等情明確 (見偵卷第8頁、本院
        卷第75頁），參諸前揭告訴人之證述僅足認定有金飾佚
        失乙節，則告訴人之金飾是否為其子甲○○所拿取、而
        非被告所竊，自不無可能。
    (五)綜上論述，本案除被告有瑕疵之自白外，並無其他積極
        事證可資證明被告有公訴人所指訴之竊盜犯行，則上開
        被告之自白，顯不能證明與事實相符，自不得採為有罪
        判決之基礎，揆諸前揭法條說明，自應諭知被告無罪之
        判決。
據上論斷，應依刑事訴訟法第301條第1項前段，判決如主文。
本案經檢察官江孟芝到庭執行職務。
中    華    民    國    95    年    1     月    26    日
                  刑事第二庭    審判長法  官  周淡怡
                                      法  官  許旭聖
                                      法  官  吳永梁
以上正本證明與原本無異。
如不服本判決，應於判決送達後10日內，向本院提出上訴狀（須
附繕本），上訴於臺灣高等法院臺中分院。
告訴人或被害人對於判決如有不服具備理由請求檢察官上訴者，
其上訴期間之計算係以檢察官收受判決正本之日期為準。
中    華    民    國    95    年    1     月    26    日
                                      書記官  劉玫金


司法院資訊處製作；財團法人民間司法改革基金會備份。
